【裁判字號】    89,易,2473
【裁判日期】    901228
【裁判案由】    竊盜
【裁判全文】
臺灣臺北地方法院刑事判決                        八十九年度易字第二四七三號
    公  訴  人  臺灣臺北地方法院檢察署檢察官
    被      告  乙○○
右列被告因竊盜案件，經檢察官提起公訴（八十九年度偵字第六五四三號），本院判
決如左：
    主  文
乙○○無罪。
    理  由
一、公訴意旨略以：乙○○曾於民國八十五年間因竊盜案件，經臺灣臺北地方法院判
    處有期徒刑六月確定，甫於八十六年九月三十日執行完畢，猶不知悔改，意圖為
    自己不法之所有，於八十九年二月六日下午四時十分許，在臺北市中山區大佳河
    濱公園噴水池旁停車場內，敲破車號ＤＵ─五七二一號自用小客車右後車窗，竊
    取置於該車中丁○○所有、內有信用卡等物之背包一只，得手後，駕駛向頂立小
    客車租賃股份有限公司（下稱頂立公司）租得之車號ＢＢ─一五二三號自用小客
    車離去時，為丁○○記下車號報警查獲，案經臺北市政府警察局中山分局報請偵
    辦，因認被告涉犯刑法第三百二十一條第一項之竊盜罪嫌。
二、按犯罪事實應依證據認定之，無證據不得推定其犯罪事實。又不能證明被告犯罪
    者，應諭知無罪之判決，刑事訴訟法第一百五十四條、第三百零一條第一項分別
    定有明文。又認定不利於被告之事實，須依積極證據，苟積極證據不足為被告事
    實之認定時，即應為有利被告之認定，更不必有何有利之證據；另按事實之認定
    ，應憑證據，如未能發現相當證據，或證據不足以證明，自不能以推測或擬制之
    方法，為裁判基礎；且被告否認犯罪事實所持之辯解，縱屬不能成立，仍非有積
    極證據足以證明其犯罪行為，不能遽為有罪之認定；再按認定犯罪事實，所憑之
    證據，雖不以直接證據為限，間接證據亦包括在內，然無論直接或間接證據，其
    為訴訟上之證明，須於通常一般之人均不致於有所懷疑，而得確信其為真實之程
    度者，始得據之為有罪之認定，倘其證明尚未達到此一程度，而有合理性懷疑之
    存在時，即無從為有罪之認定，最高法院三十年上字第八一六號判例、四十年台
    上字第八六號判例、三十年上字第一八三一號及七十六年台上字第四九八六號判
    決分別著有明文可資參照。
三、本件公訴人認被告涉有上開犯嫌，係以（一）被害人丁○○指訴，（二）贓物認
    領保管收據一紙，（三）被害人丁○○於案發時所記下之車號，係被告向頂立公
    司所租得之汽車，此有汽車出租單影本可憑等為其論據。然訊據被告乙○○則堅
    決否認有上開犯嫌，辯稱：車子是伊租的，但當天車子是友人丙○○開的，伊沒
    有偷東西等語，經查，
（一）丁○○於警訊時證稱：於八十九年二月六日下午四時十五分許，伊朋友的車子
      即車號ＤＵ─五七二一號自小客車停放在臺北市中山區大佳河濱公園噴水池旁
      停車場內，當時伊持鑰匙準備至車子取伊的背包，發現伊朋友車子右後小窗玻
      璃被打破，且有一名約三、四十歲之男子，手上拿伊的背包，快步跑向車號為
      ＢＢ─一五二三號自小客車，車上有另一名男子在等候，伊向前追趕之該名男
      子跑上車後，該車即加速往濱江街方向逃逸離去，歹徒共二人，其中一名年約
      三十至四十歲，平頭、膚色較黑、體型微胖、約一七０公分，穿深綠色上衣、
      深色長褲，另一名男子只知他平頭等語（見偵卷第四頁反面）。
（二）而前揭ＢＢ─一五二三號自小客車，係被告於八十九年一月二十二日，向頂立
      公司承租，迄頂立公司股東溫聰賢至警局製作筆錄即八十九年二月六日下午九
      時十分許（警訊筆錄之訊問時間載為八十九年二月六日二時十分許，惟徵諸警
      訊內容溫聰賢陳述「至今八十九年二月六日二十一時十分還未歸還該車」，並
      參以失竊時間為該日下午四時十五分，另卷附之筆錄是以複寫之方式，是前揭
      訊問日時，應是複寫造成之疏漏），尚未歸還等情，為溫聰賢證述在卷，並經
      被告陳述屬實，且有頂立公司汽車出租單、被告於租車時留於頂立公司之駕照
      正面影本、汽車出租約定切結書、被告於租車時簽發之本票附卷可佐（見偵卷
      第十、十一頁），是前情要可認定。
（三）然被告辯稱：該車於當日是丙○○借走，丙○○住彰化等語，經公訴人調取丙○○（年籍詳卷附口卡）口卡，並由被告確認口卡所示之人即為丙○○，本院
      則依口卡所示之年籍資料，查得丙○○戶籍設在彰化縣竹塘鄉○○村○○路一
      四二號，惟依址傳喚均未到庭，另函請當地派出所查詢該址結果，該址目前係
      空戶空口，據丙○○之兄陳中山表示，丙○○已有數年未居住該址，亦未與家
      人連絡等情，有彰化縣警察局二林分局九十年八月三日九十林警戶字第二八五
      五０號函附卷可佐，是本院無從傳喚丙○○到庭以證明被告辯解是否屬實。
（四）惟經本院提示乙○○及丙○○之口卡予證人丁○○指認，證人丁○○結證證稱
      ：（法官提示乙○○口卡，問：是否這人？）看不出來，（法官提示丙○○口
      卡，問：車上人是否這個人？）有點像，頭髮不像而已，頭髮沒有那麼長等語
      （見本院八十九年十一月十四日訊問筆錄，該次庭期合法傳喚被告及丙○○均
      未到庭），則被告所辯即非全無可採，而被告到庭後，本院傳拘證人丁○○無
      著，即未得命證人丁○○當庭指認被告是否為行為人。
（五）綜上，本案雖無從傳訊丙○○以明被告辯解是否屬實，亦無得命證人丁○○當
      庭指認被告，而偵辦本案之員警，於確認租車者為被告後，經調口卡查詢被告
      住居地即臺北市○○○路○段二九一巷三十八弄三十一號結果，被告已於八十
      二年遷出，少與家人連絡，已未居住該址等情，有大直派出所員警呂金義之書
      面報告附卷可佐，則於案發時，實無從立即對被告住居所搜索以明有無失竊物
      ，惟徵諸丁○○對口卡指認結果，被告所辯非全無可採，本件證據尚未達於通
      常一般之人均不致於有所懷疑，而得確信其為真實之程度者，又查無積極證據
      ，足認被告確有本件竊盜之情事，不能證明被告犯罪，依法應諭知無罪之判決
      。
（六）至被告聲請傳喚證人朱金寶、吳金和，以證明被告案發時不在案發現場等語，
      惟本件無罪之理由已如前述，即無傳訊證人朱金寶及吳金和之必要，附此敘明
      。
五、至臺灣臺北地方法院檢察署於九十年二月十四日以甲○銘霜八十九偵二四三一七
    字第六０一七號函移送併案審理該署八十九年度偵字第二四三一七號案，及臺灣
    臺北地方法院檢察署於九十年六月二十八日以甲○茂藏字九十偵一二０二０字第
    二七五九二號函移送併案審理該署九十年度偵字第一二０二０號案，因本案已為
    被告無罪之諭知，無從併予審理，均應另由檢察官為適當處理，附予敘明。
據上論斷，應依刑事訴訟法第三百零一條第一項，判決如主文。
本案經檢察官戊○○到庭執行職務
中    華    民    國      九十        年    十二      月    二十八      日
                                      臺灣臺北地方法院刑事第四庭
                                          法  官  陳  嘉  琪
右正本證明與原本無異。
如不服本判決，應於判決送達後十日內，向本院提出上訴狀。
                                          書記官  林  素  霜
中    華    民    國      九十        年    十二      月    三十一      日


司法院資訊處製作；財團法人民間司法改革基金會備份。
